臺灣高等法院高雄分院刑事判決　　　　　　　　　　九十三年度上訴字第七五六號
　　上　訴　人　臺灣高雄地方法院檢察署檢察官
　　上　訴　人
　　即　被　告　甲○○
　　選任辯護人　吳艾黎
　　　　　　　　陳旻沂
右上訴人因被告妨害自由等案件，不服臺灣高雄地方法院九十三年度訴字第一０一六
號中華民國九十三年六月三十日第一審判決（起訴案號：臺灣高雄地方法院檢察署九
十三年度偵字第四二０四號），提起上訴，本院判決如左：
      主  文
上訴駁回。
      事  實
一、甲○○因與乙○○之弟蔡長昆有債權債務關係，蔡長昆乃交付乙○○簽發、發票
    日八十二年十一月四日、到期日八十三年五月一日、面額新台幣（下同）八萬元
    之本票一紙予甲○○用以清償債務。惟上開本票屆期未獲兌現，蔡長昆亦未清償
    債務，甲○○因認乙○○亦負有清償八萬元債務之責。九十二年十月八日下午七
    時十五分許，甲○○獲知乙○○正在高雄縣鳳山市○○路五九０巷之「一二三遊
    藝場」內，為催討債務，乃與二名不詳姓名年籍之成年男子共同基於妨害自由之
    犯意聯絡，三人至該遊藝場外，先由其中一名不詳姓名年籍成年男子進入遊藝場
    內，向乙○○佯稱店外有朋友找等語，乙○○不疑乃走出遊藝場。隨後甲○○便
    向乙○○詢問「是否認識我」等語，並要求乙○○至遊藝場對面巷內談話，因乙
    ○○拒絕，該二名不詳姓名年籍成年男子即分別抓住乙○○衣領及反扣乙○○手
    臂，共同挾持乙○○至遊藝場對面巷內，而以強暴方法剝奪乙○○之行動自由。
    其後，乙○○仍否認積欠甲○○債務，甲○○又與該二名不詳姓名年籍之成年男
    子共同基於傷害之犯意聯絡，由甲○○以手及行動電話毆打乙○○臉部，該二名
    不詳姓名年籍成年男子亦出手毆打乙○○身體等處，致乙○○受有臉部挫瘀傷（
    三×三公分、一×一公分、一×一公分）、胸部挫瘀傷（六×三公分、一×一公
    分）、背部挫瘀傷（五×三公分、四×四公分）等傷害，直至同日下午八時許，
    乙○○始趁隙逃脫返回遊藝場內請遊藝場員工劉天兵報警，乙○○前後共遭剝奪
    行動自由約三、四十分鐘之久。詎其中一名不詳姓名年籍成年男子復進入遊藝場
    內，再將乙○○拉出遊藝場店外，乙○○見員警尚未到場，即拿出行動電話欲再
    度報警，甲○○見狀，為阻止乙○○報警，竟單獨另行基於毀損之故意，趁乙○
    ○不備之際，奪下乙○○之行動電話摔在地上，致該行動電話損壞，足以生損害
    於乙○○。隨後，甲○○始與該二名不詳姓名年籍成年男子離去，乙○○身上穿
    著之西裝外套亦於拉扯中破損。
二、案經乙○○訴請高雄縣警察局鳳山分局移送臺灣高雄地方法院檢察署檢察官偵查
    起訴。
      理  由
一、訊據上訴人即被告甲○○（下稱被告）矢口否認有妨害自由、傷害及毀損之犯行
    ，辯稱其於當日偶見告訴人乙○○進入樓下遊藝場，即隨後進入邀約告訴人外出
    商談清償債務，詎遭告訴人毆打，因他人見狀心生不平，乃出手毆打告訴人，告
    訴人之行動電話係自行掉落損壞，其並未夥同不詳姓名男子強押及毆打告訴人，
    亦未毀壞告訴人行動電話等語。
二、經查：
    (一)被告執有告訴人乙○○簽發、發票日八十二年十一月四日、到期日八十三年五
      月一日、面額八萬元之本票一紙，且屆期未獲兌現之情，已經被告提出本票影
      本一紙附卷可稽（見警卷第四頁），且經證人蔡長昆於偵查中結證稱曾向告訴
      人乙○○借用本票交付被告調借現款等語（見偵查卷第十二頁），告訴人乙○
      ○就此部分事實亦不爭執，自堪以認定。
    (二)被告於九十二年十月八日下午七時十五分許，與二名不詳姓名年籍之成年男子
      至「一二三遊藝場」外，先由其中一名不詳姓名年籍成年男子進入遊藝場內，
      向告訴人乙○○佯稱店外有朋友找等語，俟告訴人乙○○走出遊藝場外，被告
      甲○○便向告訴人乙○○詢問「是否認識我」等語，並要求告訴人乙○○至遊
      藝場對面巷內談話，因告訴人乙○○拒絕，該二名不詳姓名年籍成年男子即分
      別抓住告訴人乙○○衣領及反扣告訴人乙○○手臂，共同挾持告訴人乙○○至
      遊藝場對面巷內，被告甲○○即分別以手及行動電話毆打告訴人乙○○臉部，
      該二名不詳姓名年籍成年男子亦出手毆打告訴人乙○○身體等處，致告訴人乙
      ○○受有臉部挫瘀傷（三×三公分、一×一公分、一×一公分）、胸部挫瘀傷
      （六×三公分、一×一公分）、背部挫瘀傷（五×三公分、四×四公分）等傷
      害，直至同日下午八時許，告訴人乙○○始趁隙逃脫返回遊藝場內請遊藝場員
      工劉天兵報警，告訴人乙○○前後共遭剝奪行動自由約三、四十分鐘之久等事
      實，已經證人即告訴人乙○○於原審具結證述甚詳（見原審卷第五六～六三頁
      ），並有驗傷診斷書、受理民眾報案記錄表、員警工作紀錄簿附卷及告訴人乙
      ○○所有損壞西裝扣案足憑（見警卷第十一頁、原審卷第三一、三二頁），且
      證人劉天兵於偵查及原審各結證稱：「（問：九十二年十月八日下午七時左右
      發生何事？）我看見乙○○被一個男子帶出遊戲場，外面與一女子談話，後來
      看到乙○○跑回遊藝場臉上有被毆傷都腫起來了，他告訴我趕快打電話報警等
      語。」、「我當時看到一個男生搭在被害人身上走出去．．．後來就有很多人
      站在店口看，後來被害人跑進來叫我報警」、「當時蔡先生跑進店內，又被人
      拉出去，蔡先生要我報警，另一個人拉住蔡先生，有聽到一個男子說有話到外
      面說，不要在店裡面」、「「有看到被害人臉部腫起來及流血」、「報警時看
      到被告與另二個男子及被害人在拉扯」、「（問：．．．在你報警之後蔡先生
      是否有進入店內？）有進去，蔡先生的西裝已經破破爛爛」等語（見偵查卷第
      十二頁、原審卷第六三～六八頁）。互核上開各事證，大致相符，證人即告訴
      人乙○○及證人劉天兵之證述，應堪以採信。辯護人雖辯稱告訴人乙○○指述
      前後不一，尚有瑕疵等語，然告訴人乙○○就其遭被告夥同另二名不詳姓名男
      子強押及毆打成傷之重要情節，均迭次指訴一致，且有證人劉天兵之證述、驗
      傷診斷書、告訴人乙○○所有損壞西裝可佐，告訴人乙○○證述情節，即可信
      為真正，已如前述，至告訴人乙○○就被告與另二名不詳姓名男子出手先後及
      如何毆打之細節，容有不一，亦難據此即認告訴人乙○○之證述不可採。從而
      ，被告辯稱告訴人乙○○係遭不平之路人毆打等語，無非卸責之詞，不足採信
      。
    (三)被告甲○○為阻止告訴人乙○○報警，而奪下乙○○之行動電話摔在地上，致
      該行動電話損壞之情，亦經證人即告訴人乙○○於原審具結證述甚詳（見原審
      卷第六０頁），並有告訴人乙○○所有已損壞之行動電話扣案可佐，且經檢察
      官及原審勘驗屬實（見偵查卷第十三頁、原審卷第七四頁），再參以告訴人乙
      ○○遭被告夥同另二名不詳姓名男子強押及毆打成傷之情，告訴人乙○○此部
      分之證述，亦堪採取。至被告辯稱告訴人之行動電話係自行掉落損壞等語，即
      無可採。
    綜上所述，被告強押告訴人、毆打告訴人成傷及毀壞告訴人行動電話，事證明確
    ，犯行均堪以認定。
三、核被告與二名不詳姓名年籍之成年男子強押告訴人，係犯刑法第三百零二條第一
    項之以強暴之方法剝奪人之行動自由罪；被告與二名不詳姓名年籍之成年男子共
    同出手毆傷告訴人，係犯刑法第二百七十七條第一項之傷害罪。被告與該二名不
    詳姓名年籍之成年男子間，就上開二罪，有犯意之聯絡及行為之分擔，均為共同
    正犯。另被告毀損告訴人所有行動電話，係犯刑法第三百五十四條之毀損器物罪
    ，又被告係為阻止告訴人以行動電話報警，始起意毀損，衡情顯非被告與該二名
    不詳姓名年籍之成年男子原有犯意聯絡範圍內之行為，被告即應單獨負此部分刑
    責，公訴人認被告與該二名不詳姓名年籍之成年男子共犯毀損器物罪，容有誤會
    。再被告所犯以非法方法剝奪人之行動自由罪與傷害罪間，有方法及結果之牽連
    犯關係，應從重論以以非法方法剝奪人之行動自由一罪，被告所以非法方法剝奪
    人之行動自由罪與毀損器物罪，犯意有別，應分論併罰。公訴人認被告所犯以非
    法方法剝奪人之行動自由罪、傷害罪、毀損器物罪，均應分論併罰，亦有未洽。
四、原審以被告罪證明確，因而適用刑法第二十八條、第三百零二條第一項、第二百
    七十七條第一項、第三百五十四條、第五十五條、第四十一條第一項前段，罰金
    罰鍰提高標準條例第一條前段、第二條規定，並審酌被告不思以正常途徑追償債
    務，竟訴諸暴力，顯非可取，行為後復否認犯行，惟念及被告因認遭欠債未獲清
    償，一時思慮欠週，致有本件犯行，告訴人所受傷害及損害尚非甚嚴重等一切情
    狀，分別就以非法方法剝奪人之行動自由罪量處有期徒刑六月、毀損器物罪量處
    拘役二十日，並均諭知如易科罰金之折算標準。原判決認事用法，並無不合，量
    刑亦稱妥適。檢察官上訴意旨指摘原判決量刑過輕，被告上訴意旨辯稱未犯罪，
    均無理由，應予駁回。
據上論結，應依刑事訴訟法第三百六十八條，判決如主文。
本案經檢察官陳新慶到庭執行職務。
中      華      民      國    九十三    年      九      月    二十二    日
                              臺灣高等法院高雄分院刑事第九庭
                                  審判長法官  張明松
                                        法官  任森銓
                                        法官  郭玫利
右正本證明與原本無異。
妨害自由部分如不服本判決應於收受本判決後十日內向本院提出上訴書狀，其未述
上訴理由者，並得於提起上訴後十日內向本院補提理由書狀（均須按他造當事人之人
數附繕本)「切勿逕送上級法院」。
其餘部分不得上訴。
                                      書記官  翁心欣
中    華    民    國      九十三      年      九      月     二十三   日
附錄本判決論罪科刑法條
刑法第三百零二條第一項：
私行拘禁或以其他非法方法，剝奪人之行動自由者，處五年以下有期徒刑
、拘役或三百元以下罰金。
刑法第二百七十七條第一項：
傷害人之身體或健康者，處三年以下有期徒刑、拘役或一千元以下罰金。
刑法第三百五十四條：
毀棄、損壞前二條以外之他人之物或致令不堪用，足以生損害於公眾或他人者，處二
年以下有期徒刑、拘役或五百元以下罰金。
